【裁判字號】    99,重上更(三),102
【裁判日期】    991119
【裁判案由】    貪污治罪條例
【裁判全文】
臺灣高等法院高雄分院刑事判決   99年度重上更(三)字第102號
上  訴  人
即  被  告  何順福
選任辯護人  吳澄潔律師
上列上訴人因貪污治罪條例案件，不服臺灣高雄地方法院94年度
訴字第2495號中華民國96年5 月31日第一審判決（起訴案號：臺
灣高雄地方法院檢察署93年度偵字第8363號、第8364號、第8365
號、第8366號、第8367號、第8368號、第10255 號、第10273 號
、第11850 號、第11851 號、第11852 號、94年度偵字第6146號
），提起上訴，判決後，經最高法院第三次發回更審，本院判決
如下：
    主  文
原判決關於何順福部分撤銷。
何順福無罪。
    理  由
壹、公訴意旨略以：被告何順福（下稱被告）係高雄市政府警察
    局苓雅分局成功路派出所警員，自91年7 月8 日起至93年6
    月19日擔任「芝綺美容名店」（下稱「芝綺」）所在地管區
    警員，為依據法令從事於公務之人員。91年9 月間起楊木祥
    （業經臺灣高雄地方法院以94年度訴字第2495號判處應執行
    有期徒刑1 年9 月，褫奪公權2 年，緩刑4 年，並應向國庫
    支付新臺幣【下同】40萬元確定）接替擔任「芝綺」公關後
    ，按月向「芝綺」支領3 萬5 千元，其中1 萬元係楊木祥車
    馬費，另2 萬5 千元則是向員警行賄之公關費。91年9 月間
    ，楊木祥基於行賄之犯意，邀約管區警員即被告在高雄市○
    ○區○○路、自強路交岔口之某海產店喝酒吃飯，席間楊木
    祥表示以後將由其代表「芝綺」按月交付被告1 萬元公關費
    ，雖當時被告並未收下，僅回稱只要喝喝酒交個朋友即可，
    惟嗣後楊木祥每個月都會基於行賄之犯意，不定期邀請被告
    吃飯喝酒，被告明知楊木祥出錢邀請其吃飯喝酒之目的係避
    免擔任管區警員的自己，不要去對轄區的「芝綺」予以臨檢
    、查報、取締，竟基於對於違背職務之行為，而收受賄賂之
    概括犯意，接受該不正利益。又於92年農曆春節前某日，楊
    木祥攜帶1 斤茶葉禮盒及以紅包袋裝現金1 萬元，駕車前往
    成功路派出所前慢車道與被告碰面並交付上開禮盒及紅包，
    惟被告僅收下1 萬元賄賂，並未收下茶葉禮盒。後又於92年
    6 月上旬某晚，楊木祥獲悉被告在高雄市○○區○○路某卡
    拉OK店與原住民友人聚會唱歌，乃前往會合，於短暫逗留後
    先行離去，但於離去前基於行賄之犯意交付1 萬元現金給被
    告，被告亦明知楊木祥交付之金錢係賄款仍違背職務收受之
    。另被告亦曾先後兩次招待朋友至「芝綺」按摩，服務費各
    為1,600 元及2,000 元，但被告及其友人均未付款，而由「
    芝綺」以報公司帳（招待）名義出帳，其中第2 次係於92年
    中秋節過後不久，被告招待友人前去「芝綺」按摩時，曾對
    現場值班經理陳志偉表示，因為沒有收到公關費及中秋節禮
    ，才會帶朋友去消費。總計被告共收受楊木祥2 萬元賄款，
    及接受楊木祥不定期之宴飲招待與「芝綺」價值3,600 元之
    按摩招待等不正利益。因認被告所為，係涉犯貪污治罪條例
    第4 條第1 項第5 款之違背職務收受賄賂及不正利益罪嫌云
    云。
貳、按犯罪事實應依證據認定，無證據不得認定犯罪事實；不能
    證明被告犯罪者，應諭知無罪之判決，刑事訴訟法第154 條
    第2 項、第301 條第1 項分別定有明文。又事實之認定，應
    憑證據，如未能發現相當證據，或證據不足以證明，自不能
    以推測或擬制之方法，為裁判基礎；且認定不利於被告之事
    實須依積極證據，苟積極證據不足為不利於被告事實之認定
    時，即應為有利於被告之認定；另認定犯罪事實所憑之證據
    ，雖不以直接證據為限，間接證據亦包括在內，然而無論直
    接證據或間接證據，其為訴訟上之證明，須於通常一般之人
    均不致有所懷疑，而得確信其為真實之程度者，始得據為有
    罪之認定，倘其證明尚未達到此一程度，而有合理之懷疑存
    在而無從使事實審法院得有罪之確信時，即應由法院為諭知
    被告無罪之判決（最高法院40年度台上字第86號、30年度上
    字第816 號、76年度台上字第4986號判例意旨參照）。又刑
    事訴訟法第161 條已於91年2 月8 日修正公布，其第1 項規
    定：檢察官就被告犯罪事實，應負舉證責任，並指出證明之
    方法。因此，檢察官對於起訴之犯罪事實，應負提出證據及
    說服之實質舉證責任。倘其所提出之證據，不足為被告有罪
    之積極證明，或其指出證明之方法，無從說服法院以形成被
    告有罪之心證，基於無罪推定之原則，自應為被告無罪判決
    之諭知（最高法院92年台上字第128 號判例意旨參照）。事
    實審法院對於證據之取捨，依法雖有自由判斷之權，然積極
    證據不足證明犯罪事實時，被告之抗辯或反證縱屬虛偽，仍
    不能以此資為積極證據應予採信之理由（最高法院30年上字
    第482 號判例意旨參照），又認定犯罪事實應依憑證據，故
    被告否認犯罪事實所持之辯解，縱屬不能成立，仍非有積極
    證據足以證明其犯罪行為，不能遽為有罪之認定，亦不能以
    推測或擬制之方法以為裁判基礎（最高法院84年台上字第26
    77號判決意旨參照）。
參、證據能力方面：
一、按被告以外之人於偵查中向檢察官所為陳述，除顯有不可信
    之情況者外，得為證據，刑事訴訟法第159 條之1 第2 項定
    有明文。查證人陳志偉、楊木祥於檢察官偵查時所為陳述，
    業經陳志偉於供前具結，有證人結文附卷可稽（見偵查卷(一)
    第162頁），渠等2人於偵查中之陳述，客觀上並無顯不可信
    之情況，且其中證人楊木祥已於原審、本院上訴審及更(三)審
    審理時經傳訊到庭行交互詰問程序，另證人陳志偉經本院更
    (二)審審理時傳、拘均未到庭，有送達回證及拘票在卷足憑，
    於本院更(三)審審理時經傳訊亦未到庭，而檢察官、被告及辯
    護人於本院更(二)審及更(三)審審理時均捨棄詰問權（見本院更
    (二)卷第193 頁背面、本院更(三)卷第167 頁），是上開證人於
    偵查中之陳述，均有證據能力。
二、次按被告以外之人（包括證人、鑑定人、告訴人、被害人及
    共同被告等）於檢察事務官、司法警察官或司法警察調查中
    所為之陳述，與審判中不符時，其先前之陳述具有較可信之
    特別情況，且為證明犯罪事實存否所必要者，得為證據，刑
    事訴訟法第159 條之2 定有明文。是依本條規定，被告以外
    之人於檢察事務官、司法警察（官）調查時所為之陳述，屬
    傳聞證據，依同法第159 條第1 項規定，本無證據能力，必
    具備「可信性」及「必要性」二要件，始例外得適用上開第
    159 條之2 規定，認有證據能力，而得採為證據。此之「必
    要性」要件，必須該陳述之重要待證事實部分，與審判中之
    陳述有所不符，包括審判中改稱忘記、不知道等雖非完全相
    異，但實質內容已有不符者在內，且該審判外之陳述，必為
    證明犯罪之待證事實存在或不存在所不可或缺，二者兼備，
    始足當之。故此所謂「為證明犯罪事實存否所必要者」，既
    必須達不可或缺之程度，自係指就具體個案案情及相關卷證
    判斷，為發現實質真實目的，認為除該項審判外之陳述外，
    已無從再就同一供述者取得與其上開審判外陳述相同供述內
    容，倘以其他證據代替，亦無從達到同一目的之情形而言（
    最高法院95年度台上字第4414號判決意旨參照）。另「可信
    性」要件，乃指陳述係在特別可信為真實之情況下所為者而
    言，例如被告以外之人出於自然之發言，或違反自己利益之
    陳述等特別情形均屬之（最高法院95年度台上字第5740號判
    決意旨參照）。另按被告以外之人於審判中有所在不明而傳
    喚不到之情形者，其於司法警察官或司法警察調查中所為之
    陳述，經證明具有可信之特別情況，且為證明犯罪事實之存
    否所必要者，得為證據，刑事訴訟法第159條之3第3款亦定
    有明文。本件被告及辯護人雖主張：楊木祥、陳志偉2人調
    詢之陳述，係屬審判外之陳述，無證據能力。惟查，楊木祥
    於原審審理時，關於其請被告吃飯之次數，與其於調詢時之
    陳述不符，故其於調詢時之陳述，為證明被告犯罪事實存否
    所必要，且其未曾主張調詢之陳述有何出於強暴脅迫之情事
    ，並無證據足證上開調詢陳述係出於非任意性，且其陳述又
    對自己不利，故認其於調詢時之陳述，應係出於自然之發言
    ，其於調詢時之陳述符合「必要性」及「可信性」之要件，
    是依上開說明，楊木祥之調詢陳述有證據能力。證人陳志偉
    則經原審及本院更(二)審審理時經傳喚、拘提而未到庭，於本
    院更(三)審審理時經傳訊亦未到庭，而檢察官、被告及辯護人
    於本院更(二)審及更(三)審審理時均捨棄詰問權（見本院更(二)卷
    第193 頁背面、本院更(三)卷第167 頁），是證人陳志偉所在
    不明而傳喚不到之事實已臻明確，故其於調詢之陳述，亦為
    證明被告犯罪事實存否所必要，且證人陳志偉於偵查中業經
    具結陳述，亦未主張其於調詢之陳述有何出於強暴脅迫之情
    事，而無證據足證上開調詢陳述係出於非任意性，且其陳述
    又對自己不利，故認其於調詢時之陳述，應係出於自然之發
    言，其於調詢時之陳述符合「必要性」及「可信性」之要件
    ，是依上開說明，證人陳志偉之調詢陳述亦有證據能力。
三、另陳明松、黃賢男2 人之調詢、偵查陳述及黃賢男於92年9
    月24日與楊木祥間之電話通話內容（詳見附表編號4 ），其
    中有關於被告之部分，依渠等所為陳述，均係聽聞自陳志偉
    、黃林翠鳳及會計王郁晴等人所述（見黃賢男93年5 月11日
    調詢筆錄，93年偵字第8367號卷第27頁、93年5 月21日偵訊
    筆錄，同上卷第91頁；陳明松93年4 月27日調詢筆錄，93年
    偵字第8363號卷第81頁、93年4 月28日偵訊筆錄，同上卷第
    99頁），而為傳聞證言（最高法院96年度台上字第3900號判
    決意旨參照），故均無證據能力。
肆、實體方面：
一、公訴意旨認被告涉犯貪污治罪條例第4 條第1 項第5 款之違
    背職務收受賄賂及不正利益犯行，係以證人楊木祥、陳志偉
    、陳明松、黃賢男之陳述，證明被告有上開收受賄賂及不正
    利益之事實；以證人林益忠、田恩成之陳述，證明被告有帶
    友人前往接受招待按摩之不正利益之事實；以楊木祥行動電
    話於92年6 月10日之監聽譯文，證明被告在卡拉OK店收受賄
    賂之事實；及以高雄市政府警察局苓雅分局函，證明被告當
    時係「芝綺」之管區警員之事實而為其論據。訊據被告固坦
    承自91年7 月8 日起至93年6 月19日止，擔任高雄市政府警
    察局苓雅分局成功路派出所警員，並認識楊木祥之事實，惟
    堅決否認有何收受賄賂及不正利益等犯行，辯稱：伊於91年
    9 月間未曾與楊木祥去吃飯；於92年農曆春節前，未收受楊
    木祥所送之茶葉1 斤或紅包1 萬元；於92年6 月間，在高雄
    市○○區○○路之卡拉OK店，楊木祥沒有給伊1 萬元，該日
    帳單是伊與朋友自行分攤；伊未招待友人田恩成、林益忠至
    「芝綺」接受按摩，亦未曾向「芝綺」員工表示「沒有收到
    公關費及中秋節禮」等語。
二、經查：
  (一)被告曾擔任高雄市政府警察局苓雅分局成功路派出所警員，
    自91年7 月8 日起至93年6 月19日，擔任「芝綺」管區警員
    之事實，除被告自承在卷外，復有高雄市政府警察局苓雅分
    局94年5 月6 日高市警苓分二字第0940009633號函附卷可稽
    （見93年度偵字第11582 號卷第22頁），是此部分事實，堪
    以認定。
  (二)關於證人楊木祥與被告第1次宴飲部分（即於91年9月間在高
    雄市○○區○○路、自強路交岔口之某海產店喝酒吃飯部分
    ），證人楊木祥於原審96年1月12日審理時固結證稱：「『
    芝綺』部分也有交公關費給管區警員或招待管區飲宴，對象
    是何順福。」、「（你怎麼知道要找何順福？）我去『芝綺
    』時，聽經理說管區是何順福，所以我用手機跟何順福約在
    高雄市○○路與自強路那邊有個海產店，在那吃飯，我跟何
    順福說「照顧一下『芝綺』」，我有跟何順福提起過要按月
    給他1萬元，何順福說不必，大家出來吃飯就好，那次吃飯
    是我付錢，嗣後還有跟何順福見面。」、「（後來還有再請
    何順福吃飯？）後來何順福好像很忙，就沒有再吃飯。」、
    「（提示93年度偵字第8365號卷第78頁，你當時在市調處說
    大概每個月中旬，你們會彼此要求到自強路口海產店喝酒吃
    飯，每次都是你付錢，是否實在？）是。」、「（為何你剛
    才說沒有一起吃飯？）我的意思是我每月中旬都會邀何順福
    去吃飯，但何順福沒有每次都來，我只跟何順福吃過1次飯
    。」等語（見原審卷(四)第47頁、第48頁）；又於調詢、偵訊
    中陳稱：「我擔任『芝綺』公關主要負責跟管區交際應酬，
    希望管區少來店內臨檢，影響生意，『芝綺』部分所領公關
    費中有1 萬元要給管區何姓員警，我第1 次邀何姓員警在高
    雄市○○路、自強路口海產店，惟何姓警員表示收錢會害怕
    ，只要招待喝酒就好。」等語（見93年度偵字第8365號卷第
    120 頁、第130 頁）。惟於本院上訴審審理時則證稱：我擔
    任「芝綺」公關期間，有跟被告吃過一次飯，我是用行動電
    話約他的，在青年路與自強路那邊，當時有喝酒，我幾乎不
    記得談論何事，僅談到我是「芝綺」老闆的親戚，當時並沒
    有談到請被告對「芝綺」之臨檢、查緝通風報信或幫忙，事
    實上在我擔任「芝綺」公關期間，被告並未幫「芝綺」什麼
    事情等語（見本院上訴卷第44頁至第46頁）；於本院更(三)審
    審理時復證稱：我於91年9 月間有與被告在高雄市○○區○
    ○路、自強路交岔路口某海產店飲宴，是我主動邀宴的，邀
    宴的目的是想要認識被告。芝綺美容名店依照慣例編列有公
    關費用，是請管區吃飯的費用，我沒有講明要照護我們，我
    只有說芝綺美容名店是我姻親開的，介紹一下，就一起吃飯
    。飲宴當中我們純粹聊天，並沒有提到要請被告多幫忙，不
    要取締芝綺美容名店的行為，也沒有提到按月要給被告公關
    費用的事情，以後也從來沒有講過要給被告公關費用的事情
    。當日我叫菜的部分，是我自己買單，帳是跟我算的，被告
    是否有另外叫菜，另外付錢，我就不知道了。宴飲中被告並
    未中途離開，是宴飲完畢一起走的等語（見本院更(三)卷第16
    8 至頁第170 頁）。依上開證述情節，證人楊木祥針對其確
    有於91年9 月間在高雄市○○區○○路、自強路交岔口之某
    海產店邀宴被告乙節，於調詢、偵訊、原審、本院上訴審及
    更(三)審時迭次供陳不移，所述前後一致，此部分事實堪以採
    信，被告辯稱未與證人楊木祥宴飲云云，不足採信。惟針對
    宴飲席間，證人楊木祥是否向被告表示以後將由其代表「芝
    綺」按月交付1 萬元公關費給被告乙節，證人楊木祥於調詢
    、偵訊、原審、本院上訴審及更(三)審時所述情節反覆不一，
    不相符合，復經被告堅決否認在卷，則證人楊木祥於此次宴
    飲中是否有向被告表示以後將由其代表「芝綺」按月交付1
    萬元公關費給被告乙節，即有可疑，尚不能執此認定被告此
    次即係基於受賄之意思而接受宴飲招待。再參諸證人楊木祥
    證稱：其後被告好像很忙，就沒有再吃飯等語（見原審卷(四)
    第48頁），益可認定被告此次接受宴飲時，當無以受賄之意
    思而赴約之事實。
  (三)至於起訴意旨所指被告其他接受楊木祥宴飲招待之不正利益
    部分，起訴書僅載明被告係接受楊木祥不定期之飲宴招待，
    對於飲宴之時、地，均未能特定，被告每次接受飲宴之價值
    為何，亦未能特定，此部分之事實記載已不明確。且檢調長
    期監聽楊木祥4 支行動電話，如證人楊木祥所述屬實，理應
    有楊木祥不定期聯絡被告出面宴飲之邀約電話，然遍查卷內
    之全部監聽紀錄，除92年6 月10日晚間及92年1 月11日凌晨
    之2 次電話通聯外，並無證人楊木祥所稱不定期邀約宴飲之
    電話通聯記錄。再參以證人楊木祥證稱僅宴請被告1 次等情
    （見原審卷(四)第48頁），縱認被告上開所辯不足採信，本院
    亦無法執此遽認被告有收受上開不定期無償飲宴之不正利益
    之事實。
  (四)關於證人楊木祥是否於92年6 月上旬某晚在高雄市左營區某
    卡拉OK店向被告行賄1 萬元乙節，證人楊木祥於原審96年1
    月12日審理時雖證稱：「（你有跟何順福一起去唱歌、喝酒
    ？）那是最後一次在高雄市左營卡拉OK，我看很多原住民在
    那，空氣不好，拿1 萬元給何順福就走了，除了吃飯、唱歌
    ，何順福沒有收過我的禮物，但有收過我給的現金2 次，1
    次是過年前在成功路派出所旁的人行道，我給他1 萬元現金
    ，說是給他春節加菜，另1 次是在高雄市左營那次。」等語
    （見原審卷(四)第48頁）。然其於93年5 月5 日調詢時係陳稱
    ：「我拿的25,000元公關費中，有1 萬元要給管區警員何順
    福，但我第1 次邀約何順福在高雄市○○路、自強路某海產
    店見面時，何順福表示收錢他會害怕，只要招待喝酒就好，
    所以之後我都是將1 萬元公關費，拿來請何順福喝酒吃飯..
    ....。我於92年6 月6 日通聯譯文內容（詳附表編號1 ），
    是我告訴黃賢男，如果『芝綺』要由我繼續處理公關費，就
    要儘快把錢交給我，不然時間拖太久就不好，後來我得知何
    順福去左營區○○路某卡拉OK唱歌，我本來準備去付帳，但
    那天喝醉了沒有付帳，之後也是為了店裏的事情吃喝花掉了
    。由於何順福向我表示只要招待喝酒吃飯就好，不曾收受伊
    交付的公關費。」等語（見93年偵字第83 65 號卷第76頁至
    第81頁）。嗣於93年5 月19日之調詢始供稱：有交付上開賄
    款各1 萬元給何順福等語（見93年偵字第8365號卷第119 頁
    至第120 頁、第131 頁至第132 頁）。惟證人楊木祥於本院
    上訴審時證稱：「（那天有無拿1 萬元給被告？）那天他介
    紹朋友給我認識，我純粹要付帳，結果我喝醉了，叫我一個
    朋友來載我，我拿1 萬元，是要他去付帳而已。」「（你拿
    1 萬元給被告付帳，是否要請被告及被告的朋友吃飯？）當
    時大家都在抽菸，我也醉了，我也找不到櫃檯，我當時忘記
    有無說要他拿去付帳。」等語（見本院上訴卷(三)第46頁）。
    於本院更(三)審時復證稱：92年6 月上旬某日晚上，我有到高
    雄市○○區○○路某卡拉OK店找被告，我去坐了一下，因為
    我不抽煙，那個地方烏煙瘴氣，我先離開，我好像有拿錢1
    萬元交給被告去買單等語（見本院更(三)卷第169 頁）。關於
    此部分行賄之事實，證人楊木祥前後供述並不一致，是證人
    楊木祥此次究竟有無交付1 萬元給被告，已有可疑。參以證
    人楊木祥證稱其與被告在青年路、自強路口某海產店吃飯時
    ，並沒有提到要請被告多幫忙，不要取締芝綺美容名店的行
    為，也沒有提到按月要給被告公關費用的事情，以後也從來
    沒有講過要給被告公關費用的事情，已如上述（見本院更(三)
    卷第168 至頁第169 頁）。則證人楊木祥縱或有交付1 萬元
    給被告，然依證人楊木祥上開證述情節，至多僅能證明該1
    萬元是朋友間一般宴飲酬酢之餐款費用，尚無積極證據證明
    係證人楊木祥基於行賄之意思所交予被告之賄款。
  (五)另起訴意旨所指被告於92年農曆春節前某日收受楊木祥交付
    1 萬元之事實，倘證人楊木祥所述屬實，則檢調長期監聽楊
    木祥4 支行動電話，其內理應有楊木祥於92年農曆年節前後
    聯絡被告在成功路派出所旁之人行道上交付1 萬元之通聯記
    錄，然遍查卷內全部之監聽紀錄，並無該期間之邀約電話通
    聯記錄。證人楊木祥既未事先聯絡被告，如何於92年農曆年
    節前後在成功路派出所旁之人行道上交付1 萬元給被告？故
    縱證人黃賢男於偵查中證稱：「（你有無將何順福的大哥大
    號碼給楊木祥？）有，何順福到職時，有來『芝綺』並留下
    他的大哥大給我，楊木祥問我有無管區的電話，我就直接把
    何順福留給我的電話拿給楊木祥。」等語（見偵字第8365號
    偵查卷第164 頁）無誤，仍無法證明證人楊木祥曾於92年農
    曆年節前後在成功路派出所旁之人行道上交付1 萬元給被告
    ，是該部分除證人楊木祥上開前後並不一致之陳述外，尚查
    無其他積極證據可資佐證確為真實。參以證人陳明松於原審
    96年1 月11日審理時具結證稱：因為楊木祥擔任公關時員警
    都不收錢，所以那時就沒有請楊木祥擔任公關等語（見原審
    卷(三)第263 頁）。足見證人楊木祥所稱：曾於92年農曆年節
    前後在成功路派出所旁之人行道上交付1 萬元給被告云云，
    尚難憑信。是被告此部分被訴之犯行，亦不能遽予認定。
  (六)至楊木祥與黃賢男於92年6 月6 日晚上電話聯絡時，雖楊木
    祥在電話中稱：「那邊若要用，要卡早拿給人家，不然時間
    過太久不好。」等語，此有該監聽譯文在卷可憑（詳細內容
    見附表編號1 ），然於當時楊木祥亦有欲行賄「芝琳」管區
    警員羅志任之行為，此有原審94年度訴字第2495號刑事判決
    書在卷可查，則該次通話是否即可認為係楊木祥欲行賄被告
    ，尚不能遽予認定，且依該次通話之內容，亦不能認定被告
    即有於92年6 月上旬某晚有收受楊木祥交付1 萬元賄款之事
    實。而92年6 月10日晚上及同年月11日凌晨，被告確有與楊
    木祥通話之事實，有該2 通電話監聽譯文附卷可稽（詳細內
    容見附表編號2 、3 ），依上開楊木祥與被告間行動電話之
    通訊監察作業監譯報告表所載內容觀之，92年6 月10日20時
    18分係楊木祥先撥打電話給被告，經被告覆以「在備勤中，
    須當晚12時才下班」，楊木祥遂與被告相約於當晚12時之後
    再打電話給被告，至同年月11日0 時7 分，楊木祥依約再撥
    打電話給被告，並於得知被告在高雄市左營區之卡拉OK店後
    ，即與被告相約前往。則依該2 通電話之通話內容，不僅不
    能證明被告於該時有向楊木祥行求賄賂或不正利益之事實，
    亦不能證明楊木祥上開不利於被告之供述確為真實。此外，
    又無其他證據可以證明被告有此部分之受賄犯行，故其此部
    分之犯行，亦不能遽予認定。
  (七)證人楊木祥有關本案於93年5月5日第一次調詢筆錄供稱不曾
    交付被告公關費後，雖於同年5月19日調詢及偵查中及於96
    年1月12日原審審理中改稱：92年農曆春節前某日及同年6月
    上旬某晚有各交付1萬元予被告等語；惟查：
  1.法務部調查局高雄市調處於偵辦「芝綺」貪瀆案件時，即曾
    對證人即該店公關楊木祥實施通訊監查，且通訊監察期間為
    自91年10月1 日至93年5 月7 日止，監察通訊之門號為0000
    000000、0000000000、0000000000、0000000000等4 支行動
    電話，而楊木祥當時使用2 支行動電話為0000000000、0000
    000000，其與被告都是用0000000000該支電話聯絡等情，有
    臺灣高雄地方法院檢察署通訊監察書及法務部調查局高雄市
    調查處通訊監察通知書各3 紙在卷可稽（見高雄地檢署92年
    監字第1206號、第1361號、第1506號卷內各第1 頁及第32頁
    ），並經證人楊木祥於原審96年1 月12日證述在卷（見原審
    卷(四)第56頁至第57頁）。本院審酌當時對楊木祥之監聽期間
    長達一年半以上，且監聽期間即為檢察官所指被告收受招待
    、賄賂及不正利益之期間（即91年9 月至92年10月之間），
    楊木祥與被告聯絡之上開電話既均遭監聽，茍該段期間，被
    告有接受楊木祥之餐飲招待及2 次各1 萬元之金錢賄賂，何
    以除上開92年6 月10、11日之監聽內容外，於長達1 年半之
    監聽資料均未有其2 人談論餐飲邀宴、賄款交付或其他金錢
    往來情事？是由上開長期監聽之資料觀之，益徵證人楊木祥
    所述被告於上開期間均接受其宴飲招待及收受賄賂等情，非
    屬實情。
  2.證人楊木祥係自91年9 月起接任「芝綺」公關工作，其工作
    內容係主要是交際，交際對象沒有很明確，主要是對管區招
    呼，其每月向「芝綺」領取之3 萬元公關費（92年1 月起調
    增為35,000元，所增5,000 元為公關應酬之用），其中1 萬
    元是其個人車馬費，另2 萬元係招待何順福喝酒吃飯之用等
    情，已據楊木祥於93年5 月19日調詢及原審96年1 月12日證
    述在卷（見偵查卷(四)第119 頁至第120 頁，原審卷(四)第45頁
    ）。而楊木祥於91年11月起兼任「芝琳美容名店」（下稱「
    芝琳」）公關後，迄92年6 月底止，將其業務持有應交付予
    管區警員羅志任之公關費12萬元予以多次侵占，嗣遭原審法
    院以連續業務侵占罪判處有期徒刑7 月確定乙情，有臺灣高
    雄地方法院94訴字第2495號刑事判決書及臺灣高等法院被告
    前案紀錄表各1 份在卷可稽。於本案證人楊木祥若將應用於
    被告之公關費每月2 萬元，實際上未交付予被告或未用於與
    被告宴飲等用途，且未返還「芝綺」，楊木祥自涉有業務侵
    占刑責，是楊木祥於93年5 月5 日供稱未交付金錢予被告後
    ，其嗣後改稱有交付2 萬元予被告，似有規避業務侵占罪之
    嫌疑。且對照於同一時間，其連續侵占「芝琳」上開公關費
    12萬元之犯行，實難對其嗣後改稱有交付2 萬元予被告一情
    ，遽予採認。
  (八)另關於起訴意旨指稱被告2 次招待友人前去「芝綺」按摩而
    收受不正利益乙節，此部分證人陳明松、黃賢男2 人之陳述
    ，均係「傳聞證言」，而不能採為證據，前已述明。另證人
    陳志偉雖於調詢、偵訊時陳稱：「何順福曾帶某男性友人來
    店消費，有2 次，都是我當班，何順福說那是他的朋友，要
    我幫忙安排美容師指壓服務。2 次消費各1,600 元、2,000
    元，因該男客消費完沒有付錢就離開了。」等語（見93年偵
    字第8363號卷第151 頁至第153 頁、第160 頁至第161 頁）
    。然證人林益忠於原審96年1 月9 日審理時係證稱：「有去
    『芝綺』消費，有次與何順福、田恩成3 人到高雄市左營區
    吃飯，回程在計程車上，田恩成說要休息，車子剛好開到『
    芝綺』，就跟田恩成下車去消費，當天各消費7 、8 百元，
    事後沒有跟何順福提過到『芝綺』消費情況，也沒有跟何順
    福在電話中談到這事。」等語（見原審卷(三)第155 頁至第15
    6 頁）；證人田恩成於原審96年1 月9 日審理時結證稱：「
    有去『芝綺』消費1 次，那天跟何順福去吃飯，之後計程車
    開到那裡，何順福說『芝綺』不錯，當時何順福沒有陪我們
    下車，當天，我跟林益忠各自付帳，我付了1,600 元，林益
    忠付多少錢我不清楚。事後接到地檢署傳票時，才有跟何順
    福提到至『芝綺』消費之事，剛到『芝綺』消費完及事後都
    沒有跟何順福談及此事。」等語（見原審卷(三)第156 頁至第
    158 頁）；被告則於原審96年1 月9 日審理時供稱：「我與
    林益忠及田恩成一起坐計程車，有問司機高雄市哪家按摩院
    服務比較好，剛好經過『芝綺』，司機就介紹說那一家，我
    就說那家不錯。林益忠、田恩成就下車，我就回去了。」、
    「我們先在楠梓區朋友那邊喝酒，然後一起坐車回來。」等
    語（見原審卷(三)第151 頁、第153 頁至第157 頁）。核被告
    與證人林益忠及田恩成對於前往「芝綺」消費之過程、金額
    ，所述雖不一致，然上開3 人係在原審96年1 月9 日審理時
    ，對於92年6 月11日所發生之事情加以陳述，距離案發時間
    已有3 年半之久，一般人對於3 年多前發生之事情，能否對
    於細節部分仍記憶清楚，實令人懷疑，則依證人林益忠、田
    恩成2 人之上開證詞觀之，其2 人係同日一起前往「芝綺」
    消費，被告並無一同前往，其所證2 人同去消費1 次情節，
    與上開證人陳志偉供述被告有2 次帶同友人前往消費，並不
    相符。何況證人楊木祥於93年5 月5 日之調查筆錄證稱：我
    拿的25,000元公關費中，有1 萬元要給管區警員何順福，但
    我第1 次邀約何順福在高雄市○○路、自強路某海產店見面
    時，何順福表示收錢他會害怕，只要招待喝酒就好，所以之
    後我都是將1 萬元公關費，拿來請何順福喝酒吃飯......。
    由於何順福向我表示只要招待喝酒吃飯就好，不曾收受伊交
    付的公關費。」等語（見93年偵字第8365號卷第76頁至第81
    頁），且證人陳明松於原審96年1 月11日審理時結證稱：因
    為楊木祥擔任公關時員警都不收錢，所以那時就沒有請楊木
    祥擔任公關等語（見原審卷(三)第263 頁），均與證人陳志偉
    於96年5 月25日調查處筆錄所稱：「被告何順福......，其
    中第2 次係於92年中秋節後不久，被告何順福招待友人前去
    『芝綺』按摩時，曾向我表示，因為沒有收到公關費及中秋
    節禮，才會帶朋友去消費。」等語（見93年偵字第8365號卷
    第152 頁背面）互相矛盾，被告既已拒絕受賄，已詳前所述
    ，焉有再帶朋友前去按摩抵付消費之理？益見證人陳志偉上
    開證詞，與事實不符。原審及本院更(二)審、更(三)審欲傳訊證
    人陳志偉到庭行交互詰問釐清上開疑點，惟證人陳志偉均未
    能到庭（見原審卷(四)第81頁、本院更(二)卷第189 頁、更(三)卷
    第167 頁），本院審酌證人陳志偉上開供述，既有可疑之處
    ，且與證人楊木祥、陳明松所述相矛盾，又無其他補強證據
    可資補強，是證人陳志偉上開供述自難遽予採信。
  (九)證人陳明松於原審96年1 月12日審理時固證稱：「芝綺」店
    裡如果有不付費報公帳之情形，都會記載在帳冊上」，惟其
    亦自承未見過被告帶人前往「芝綺」消費而報公帳之該筆記
    載等語（見原審卷(四)第30頁），本院更(一)審依陳志偉上開所
    述被告帶友人前往消費之時間，依職權勘驗自92年8 月起至
    同年12月底止之「芝綺」會計帳冊，勘驗結果為：【(1)92年
    8 到12月坐檯小姐的帳目寄單欄有出現360 或者160 、200
    、180 等數字多次。但無法確認是何人消費。(2)92年8 到12
    月的月統計表內寄單欄有記載消費金額，但是無法確認個別
    消費者及消費金額。(3)薪資表部分並無記載公關消費招待的
    情形。】，此有驗勘筆錄在卷可稽（見本院更(一)卷第161 頁
    ）。另本院更(一)審欲再傳訊證人即「芝綺」會計王郁晴、證
    人即「芝綺」副總經理陳明松到庭說明會計帳冊記載之細節
    ，然證人王郁晴已於95年1 月3 日死亡，證人陳明松經本院
    更(一)審傳喚、拘提均無法到庭，此有個人基本資料查詢表及
    拘提報告書在卷可查（見本院更(一)卷第181 頁、第223 頁）
    。是依上開會計帳冊之記載，於別無其他積極證據佐證之情
    形下，自難遽以認定被告有帶同友人前往「芝綺」消費而獲
    取不正利益之情事。
  (十)綜上所述，檢察官對於被告犯罪事實所提出之證據，在客觀
    上既未達於通常一般之人均確信被告有貪污犯行之真實程度
    ，即不能使本院確信被告有檢察官所起訴之貪污犯行。此外
    ，復查無其他積極證據足資證明被告有檢察官起訴之違背職
    務收受賄賂及不正利益犯行，既不能證明被告犯罪，揆之上
    開法條規定及判例意旨，自應諭知被告無罪之判決。
三、原審就被告被訴部分，未詳為推求，遽為被告論罪科刑之判
    決，即有未合。被告執此聲明上訴，指摘原判決此部分不當
    ，為有理由，自應由本院將原判決關於被告部分予以撤銷改
    判，並另為諭知被告無罪之判決。
據上論結，應依刑事訴訟法第369 條第1 項前段、第364 條、第
301 第1 項，判決如主文。
本案經檢察官陳國全到庭執行職務。
中    華    民    國    99    年    11    月    19    日
                  刑事第九庭    審判長法  官   莊秋桃
                                      法  官   范惠瑩
                                      法  官   孫啟強
以上正本證明與原本無異。
檢察官如不服本判決應於收受本判決後10日內向本院提出上訴書
狀，其未敘述上訴理由者，並得於提起上訴後10日內向本院補提
理由書狀（均須按他造當事人之人數附繕本）「切勿逕送上級法
院」。
被告不得上訴。
中    華    民    國    99    年    11    月    19    日
                                      書記官   劉鴻瑛
附表：
┌──┬─────────┬─────────────────┬──────────┐
│編號│   通話人、時間   │          內          容          │      出    處      │
├──┼─────────┼─────────────────┼──────────┤
│１  │92年6月6日23時19分│楊：我在南台路、七賢路這坐        │93年偵字第8365號卷：│
│    │楊木祥0000000000電│男：好，我等一下過去建國路        │第84頁反面          │
│    │話與黃賢男00000000│楊：鳳姐仔有過來沒？              │                    │
│    │87電話通聯譯文    │男：他們剛才有過來，又走了        │                    │
│    │                  │楊：走了，那邊若要用，要卡早拿給人│                    │
│    │                  │    家，不然時間過太久不好        │                    │
│    │                  │男：看怎麼樣，我在和你            │                    │
│    │                  │楊：嗯呀，嗯呀，好                │                    │
├──┼─────────┼─────────────────┼──────────┤
│2   │92年6月10日20時18 │楊：你今天有上班嗎                │93年偵字第8365號卷：│
│    │分                │何：有                            │第85頁正反面        │
│    │楊木祥0000000000電│楊：幾點的班？                    │                    │
│    │話與何順福00000000│何：現在備勤                      │                    │
│    │76電話通聯譯文    │楊：備勤，那晚一點呢              │                    │
│    │                  │何：晚一點要12點以後              │                    │
│    │                  │楊：12點以後什麼班？              │                    │
│    │                  │何：沒班                          │                    │
│    │                  │楊：我現在也在忙，我12點以後打電話│                    │
│    │                  │    給你，好嗎                    │                    │
│    │                  │何：好吧                          │                    │
│    │                  │楊：好久沒見到你了，聊個天啦      │                    │
├──┼─────────┼─────────────────┼──────────┤
│3   │92年6月11日0時7 分│楊：何兄，你在那裡？              │93年偵字第8365號卷：│
│    │楊木祥0000000000電│何：我在左營                      │第85頁反面至第86頁  │
│    │話與何順福00000000│楊：你在左營‧‧那裡呀？          │                    │
│    │76電話通聯譯文    │何：左營軍校路‧‧你要過來嗎？    │                    │
│    │                  │楊：要不然我過去呀                │                    │
│    │                  │何：好呀，軍校路、海平路交叉路口集│                    │
│    │                  │    中營卡拉OK                    │                    │
│    │                  │楊：我到了，找不到再打給你        │                    │
│    │                  │何：好的，好的。                  │                    │
├──┼─────────┼─────────────────┼──────────┤
│4   │92年9 月24日20時50│楊：黃董仔                        │93年偵字第8367號卷：│
│    │分                │男：他現在那個換人，講史仔叫的，都│第38頁至第39頁      │
│    │黃賢男0000000000電│    無影啦，他自己黑白‧‧都沒找啦│                    │
│    │話與楊木祥00000000│    ，每個月錢都被領走了。        │                    │
│    │08電話通聯譯文    │楊：嗯                            │                    │
│    │                  │男：現在那個成功那個何仔跑來講完全│                    │
│    │                  │    都沒給他，8月15什麼都沒有，我 │                    │
│    │                  │    和黃火諒找他講，他講他們做上面│                    │
│    │                  │    而已                          │                    │
│    │                  │楊：嗯                            │                    │
│    │                  │男：講他做上面而已，我不知道上面是│                    │
│    │                  │    那兩個單位，到底有用沒，我相信│                    │
│    │                  │    也是沒有啦，我可以肯定也是沒有│                    │
│    │                  │    在用啦，他這個沒用，那個那有在│                    │
│    │                  │    用                            │                    │
│    │                  │楊：那很恐怖的，這陣子            │                    │
│    │                  │男：到目前為止，都不知道他叫那個生│                    │
│    │                  │    做圓或扁，都沒見到，我和黃火諒│                    │
│    │                  │    一直要約那個人見面，他都不出面│                    │
│    │                  │    ，講那個人不要出面。          │                    │
│    │                  │楊：喔                            │                    │
│    │                  │男：現在不知道要怎麼處理，一間公司│                    │
│    │                  │    這麼大間，放著完全不做，錢都領│                    │
│    │                  │    走了。                        │                    │
│    │                  │楊：那恐怖呢，我等一下去你那去    │                    │
│    │                  │男：你要過去打我手機              │                    │
│    │                  │楊：好                            │                    │
│    │                  │男：我現在車子換掉了...還有黃火諒 │                    │
│    │                  │    邀我又開一間呢，在六合路錢櫃旁│                    │
│    │                  │    邊，很大間，房子他買的，‧‧現│                    │
│    │                  │    在開始要處理。                │                    │
│    │                  │楊：我去你那好了                  │                    │
│    │                  │男：還是來中山路這，他也都不來了，│                    │
│    │                  │    ‧‧不然你去建國路好了        │                    │
│    │                  │楊：好                            │                    │
└──┴─────────┴─────────────────┴──────────┘

司法院資訊處製作；財團法人民間司法改革基金會備份。
